【裁判字號】    97,消債更,385
【裁判日期】    971121
【裁判案由】    更生程序
【裁判全文】
臺灣嘉義地方法院民事裁定           97年度消債更字第385號
聲  請  人  甲○○
上列當事人因消費者債務清理事件聲請更生，本院裁定如下：
    主  文
聲請駁回。
聲請費用由聲請人負擔。
    理  由
一、按債務人對於金融機構因消費借貸、自用住宅借款、信用卡
    或現金卡契約而負債務，在聲請更生或清算前，應提出債權
    人清冊，以書面向最大債權金融機構請求協商債務清償方案
    並表明共同協商之意旨；自債務人提出協商請求之翌日起逾
    三十日不開始協商，或自開始協商之翌日起逾九十日協商不
    成立，債務人得逕向法院聲請更生或清算，消費者債務清理
    條例第151條第1項、第153條分有明文。又聲請更生或清算
    不合程式或不備其他要件者，法院應以裁定駁回之，但其情
    形可以補正者，法院應定期間先命補正，復為同條例第8條
    所明定。
二、查本件聲請人即債務人向本院聲請更生，雖主張：其有不能
    清償債務情事，已於民國97年6月25日向最大債權金融機構
    即大眾商業銀行股份有限公司（下稱大眾銀行）請求共同協
    商債務清償方案，惟大眾銀行以申請文件不符規定逕自退件
    ，且迄今已逾3個月仍無消息，乃依法聲請鈞院認可更生云
    云。惟查：債務人確有對於金融機構因自用住宅借款、信用
    卡或現金卡契約而負債務，並於97年6月25日向最大債權金
    融機構即大眾銀行請求前置協商債務，嗣經大眾銀行於97年
    7月11日發前置協商退件通知函等情，有上開文件在卷可稽
    。惟大眾銀行所發前置協商退件通知函，係以「債務人申請
    文件不符規定」為由而退件，且於97年6月30日即發函通知
    債務人補件，若未於期間內補正，則待債務人備齊必要文件
    後再重新提出申請等情，亦有該行97年11月5日之陳報狀附
    卷足證，即大眾銀行顯非逕不予協商，係債務人未為相關補
    正，則本件前置協商之未開始便非可歸責於大眾銀行。否則
    ，債務人均得以不提供必要文件供債權人審酌之方式，規避
    前置協商程序，而逕聲請更生及清算，對債權人非屬公平。
    本件債務人收受大眾銀行所發退件通知函後，未進一步確認
    係何等文件不符規定而尋求補正，反逕以此為由規避前置協
    商程序而聲請更生，難認該當消費者債務清理條例第153條
    之規定。
三、綜上，債務人與最大債權金融機構即大眾銀行雖未完成協商
    ，惟此未完成協商尚非可歸責於大眾銀行，是以本件債務人
    聲請更生，既未遵循消費者債務清理條例第151條第1項之規
    定先行債務協商，復無本條例第153條適用之餘地，且上開
    欠缺又屬無從補正，依上說明，自應駁回其更生之聲請，爰
    裁定如主文。
中    華    民    國    97    年    11    月    21    日
              民事第一庭    法      官  游悅晨
如不服本裁定，應於裁定送達後10日內，以書狀向本院提出抗告
，並繳納抗告費新臺幣1千元
上為正本係照原本作成
中    華    民    國    97    年    11    月    21    日
                            書  記  官  張富


司法院資訊處製作；財團法人民間司法改革基金會備份。
